【裁判字號】    96,交聲,168
【裁判日期】    970214
【裁判案由】    違反道路交通管理處罰條例聲明異議
【裁判全文】
臺灣苗栗地方法院交通事件裁定         96年度交聲字第168號
原處分機關  交通部公路總局新竹區監理所苗栗監理站
異  議  人  丙○○
即受處分人          國民身分證.
上列受處分人因違反道路交通管理處罰條例案件，對於交通部公
路總局新竹區監理所苗栗監理站民國96年11月6 日所為之處分（
處分案號：竹監苗字第裁A00WD1177 號），聲明異議，本院裁定
如下：
    主  文
原處分撤銷。
丙○○不罰。
    理  由
一、原處分要旨略以：異議人即受處分人丙○○於民國96年9 月
    25日16時整，駕駛車牌號碼R4-0463 號自小客車，在臺北市
    ○○○路161 巷口處，與甲○○所駕駛之車牌號碼3396-NM
    號自小客車發生碰撞，而為警掣單舉發，認其違反道路交通
    管理處罰條例第45條第9 款之規定，嗣經原處分機關於96年
    11月6 日以異議人違反道路交通管理處罰條例第45條第9 款
    規定，裁處異議人罰鍰新臺幣（下同）600 元，並依同條例
    第63條記違規點數1點等語。
二、聲明異議意旨略以：異議人於96年9 月25日於敬業三路162
    巷往161 巷駕車前進，經162 巷口卻遭右方來車撞擊右後方
    ，使車旋轉45度，待車停妥時車頭轉至對方來車車道上，異
    議人了解支線道車需讓幹線道車先行，但若遭撞是右後方，
    且發生前也未看到幹線來車，直到被撞，則異議人究該停在
    何位置讓幹線車先行，而是否只要是行駛在幹線上就可以橫
    衝直撞，反正撞到支線所應負的責任很小，甚至都是支線的
    錯等語，認原處分機關未予詳查即逕為異議人違規之裁罰，
    應予撤銷云云。
三、按車輛行至無號誌之交岔路口，支線道車應暫停讓幹線道車
    先行。另閃光黃燈表示「警告」，車輛應減速接近，注意安
    全，小心通過，閃光紅燈表示「停車再開」，車輛應減速接
    近，先停於交岔路口前，讓幹道車優先通行後認為安全時，
    方得續行。道路交通安全規則第102 條第1 項第2 款、道路
    交通標誌標線號誌設置規則第211 條第1 項第1 款、第2 款
    固分別定有明文。惟上開支線道車停讓幹線道車先行之規定
    ，係指支線車與幹線車同至交岔路口，且均尚未進入該交岔
    路口，此時支線車依規應讓幹線車先行之情形而言，苟幹線
    車尚未到達並進入交岔路口前，而支線車已進入並已至交岔
    路口中心時，參諸道路交通安全規則第102 條第6 款但書規
    定旨意，此時他方車輛即不能以其係幹線車，而亟欲搶先通
    過該交岔路口，此為上開規範意旨及事理所當然。
四、本件異議人固不否認於上開時間、地點與證人甲○○發生碰
    撞，及其係支線道車，應讓幹線道車先行，惟辯稱其於駕車
    通過上開路口之前，業已察看幹線車道左右有無來車後，始
    通過該路口，其係通過3 個線道，到第4 個線道才被撞到，
    並不是在中央劃分島的位置，伊有絕對路權等語云云，經查
    ：
（一）異議人駕駛車號R4-0463號 車輛由東向西行駛於敬業三路
      162 、161 巷口，該方向之號誌燈號為閃光紅燈；證人甲
      ○○駕駛車號3396-NM 號車輛由北往南方向行駛於敬業三
      路之事實，為異議人所自承，並經證人甲○○證述屬實，
      是異議人之車輛行駛於支線道，證人甲○○之車輛行駛於
      幹線道，尚無疑義。
（二）依臺北市政府警察局交通警大隊96年12月26日北市警交大
      事字第09636474800 號函附之道路交通事故現場圖，異議
      人之車輛與證人甲○○所駕駛之車輛撞擊後，係停止在靠
      近上開路段161 巷口，且已經過中央劃分島之位置；再依
      該函所附肇事車輛照片，異議人車輛受損之主要部位，係
      在右側「後車門」，甲○○車輛受損之主要部位，係在車
      輛「前頭保險桿」部分，而異議人車輛與甲○○車輛發生
      碰撞，車子係旋轉45度角後，始停在該路口西北角（即車
      頭轉至甲○○車輛來向方向），是從上開2 輛車輛受損部
      位及碰撞後靜止位置，可見異議人之車輛確有可能係在通
      過中央劃分島後始與證人甲○○之車輛發生碰撞。
（三）又依證人甲○○於本院調查時證稱：「（你的車輛是在道
      路的哪個位置與異議人發生撞擊？）開到中間」、「（【
      提示現場圖及照片】請問是哪個位置？）當時我走的是內
      側車道。」等語，證人即臺北市政府警察局中山分局交通
      分隊警員乙○○證稱：「（依照現場圖所示，王先生一直
      在內側車道，異議人是不是只有過了中間點才能撞到王先
      生的車子？）依據王先生的陳述，他是在內車道的話，異
      議人的車子有可能是過了中央分島，才與王先生的車子撞
      擊」、「（所以從現場圖來看，異議人的車子過了敬業三
      路的中心點，才與王先生的車子發生撞擊？）是。」等語
      （見本院97年1 月24日訊問筆錄），顯見異議人之車輛當
      時確有可能已進入且將要駛離該十字岔路口時，而為從敬
      業三路內線甫抵達該十字路入口處之甲○○所撞及。
（四）基此，由於異議人之車輛當時已在敬業三路與敬業三路16
      1 巷口交岔十字路口內行進，雖其所行敬業三路161 巷口
      屬支線道，但因其車輛已進入並在該十字路口中心行駛，
      依前揭說明，異議人之車輛自應享有優先通過該十字路口
      之權，是本件異議為有理由。
五、據上論斷，應依道路交通案件處理辦法第20條前段，裁定如
    主文。
中    華    民    國    97    年    2     月    14    日
                      交通法庭  法  官  林卉聆
上列正本證明與原本無異。
如對本裁定不服，應於送達後5 日內，向本院提出抗告狀（應抄
附繕本）。
                                書記官  葉  政
中    華    民    國    97    年    2     月    15    日


司法院資訊處製作；財團法人民間司法改革基金會備份。
